臺灣橋頭地方法院刑事判決　
110年度審交訴字第153號
公  訴  人  臺灣橋頭地方檢察署檢察官
被      告  張紹艇



上列被告因過失致死案件，經檢察官提起公訴（110年度偵字第7
257號、110年度偵字第10594號），被告於準備程序中就被訴事
實為有罪之陳述，經告知簡式審判程序之旨，並聽取被告與公訴
人之意見後，合議庭裁定由受命法官進行簡式審判程序，判決如
下：
    主  文
丁○○犯過失致人於死罪，處有期徒刑伍月，如易科罰金，以新臺
幣壹仟元折算壹日。
    事  實
一、丁○○考領有普通小型車駕駛執照，於民國110年2月27日5時1
    8分許，駕駛車牌號碼0000-00號自用小客車，沿高雄市左營
    區自由二路內側快車道由南往北方向行駛，於接近該路段與
    至聖路交岔路口時，本應注意該路段快車道之行車速限為時
    速50公里，不得超速行駛，而依當時天候晴、夜間有照明、
    柏油路面乾燥無缺陷、無障礙物、視距良好等情，並無不能
    注意之情事，竟疏未注意及此，貿然以時速70公里之速度超
    速行駛，適有乙○○騎乘車牌號碼000-0000號普通重型機車，
    在其右前方沿同路段同向外側快車道行駛，亦未注意應依兩
    段式進行左轉，逕自橫跨快車道左轉，丁○○見狀閃煞不及，
    所駕汽車右前車頭撞及乙○○所騎機車左側車身，造成乙○○人
    車倒地，受有創傷性顱內出血、右側第六至第八肋骨骨折併
    血胸併胸部鈍傷、左側內踝及腓骨骨幹骨折、頭皮、左手大
    拇指、雙下肢及背部擦傷等傷害，被送往高雄醫學大學附設
    中和紀念醫院救治，仍於110年3月17日4時36分許，因上開
    頭部外傷、顱內出血、胸部鈍力傷及血胸等傷勢，引起敗血
    性休克併呼吸衰竭不治死亡。丁○○於肇事後，在有偵查犯罪
    職務之機關或公務員發覺其為犯罪人前，即向前來處理本件
    道路交通事故之警員承認為肇事人，自首並接受裁判。
二、案經高雄市政府警察局左營分局報告暨臺灣橋頭地方檢察署
    檢察官相驗後簽分偵查起訴。
    理  由
一、本件被告丁○○所犯非為死刑、無期徒刑、最輕本刑為3年以
    上有期徒刑之罪或高等法院管轄之第一審案件，而於準備程
    序進行中，被告就被訴事實為有罪之陳述，經法官告知簡式
    審判程序之旨，並聽取當事人之意見後，合議庭裁定由受命
    法官獨任進行簡式審判程序，是本案之證據調查，依刑事訴
    訟法第273條之2規定，不受同法第159條第1項、第161條之2
    、第161條之3、第163條之1及第164條至第170條規定之限制
    ，合先敘明。
二、認定犯罪事實所憑之證據及理由：
(一)上揭犯罪事實，業據被告於警偵訊、本院準備程序及審理時
    均坦承不諱（見警卷第1至7頁；相卷第105至107頁；院卷第
    87、161、180、186、189頁），核與證人即被害人乙○○之子
    丙○○於警詢及偵查中之證述（見警卷第9至11頁；相卷第103
    至105頁）、證人即與被吿同車之乘客林欣怡於警詢時之證
    述（見警卷第13至14頁）情節相符，並有高雄市政府警察局
    左營分局道路交通事故現場圖、道路交通事故調查報告表㈠
    、㈡-1、道路交通事故初步分析研判表、道路交通事故談話
    紀錄表、車輛詳細資料報表、證號查詢汽車駕駛人資料、行
    車紀錄器錄影畫面擷取照片、現場及車損照片、高雄市政府
    交通局車輛行車事故鑑定委員會110年7月30日高市車鑑字第
    11070470900號函暨函附高雄市政府交通局車輛行車事故鑑
    定委員會鑑定意見書（見警卷第15至47、59至63頁；相卷第
    243至247頁）、臺灣橋頭地方檢察署檢驗報告書及相驗屍體
    證明書、高雄醫學大學附設中和紀念醫院診斷證明書及出院
    病歷摘要、疑非病死病歷摘要報告表（見相卷第73至98、11
    1、217至218頁）、公路監理電子閘門證號查詢汽車駕駛人
    資料（見院卷第27頁）等資料附卷可稽，足認被告前開任意
    性自白與事實相符，堪予採信。
(二)按行車速度，依速限標誌或標線之規定，無速限標誌或標線
    者，應依下列規定：一、行車時速不得超過50公里，道路交
    通安全規則第93條第1項第1款定有明文。查被告領有普通小
    型車駕駛執照，有前引證號查詢汽車駕駛人資料在卷可參，
    對於上揭道路交通安全規定理應知悉甚詳，自當知所遵守，
    而案發當時天候晴、夜間有照明、柏油路面乾燥無缺陷亦無
    障礙物、視距良好等情，亦有前述道路交通事故調查報告表
    ㈠在卷可按，足認被告客觀上並無不能注意之情事；又被告
    於事故發生前所行駛路段快車道速限為時速50公里等節，有
    前引道路交通事故調查報告表㈠在卷足憑，被告於110年3月1
    7日偵訊時及110年4月26日警詢時供稱當時行車速度約時速7
    0公里等語（見警卷第6頁；相卷第107頁），堪認被告就本
    案交通事故之發生，確有前述超速行駛之過失行為甚明。另
    被害人因本件事故受有上開傷害，經送醫急救後，仍於110
    年3月17日4時36分許，因頭部外傷、顱內出血、胸部鈍力傷
    及血胸致敗血性休克併呼吸衰竭不治死亡，有前開診斷證明
    書、相驗屍體證明書、檢驗報告書在卷足憑，是被告上開過
    失駕駛行為與被害人死亡結果間具有相當因果關係，亦可認
    定。
(三)另按機車行駛至交岔路口，內側車道設有禁行機車標誌或標
    線者，其轉彎應依兩段方式進行左轉，不得由內側或其他車
    道左轉。道路交通安全規則第99條第2項第1款定有明文。觀
    諸前引之現場照片，可知該事故路段內側車道繪有「禁行機
    車」之標字，被害人為領有普通重型機車駕駛執照之人，亦
    有前引道路交通事故調查報告表㈡-1在卷可參，對於上揭道
    路交通安全規則自應知悉甚詳並予以遵守。且依前述案發當
    時客觀上並無不能注意之情事，被害人行經上開路段未依規
    定兩段式左轉，致遭被告所駕汽車撞及，是被害人就本件事
    故之發生，亦與有過失。然縱被害人就本件車禍之發生具與
    有過失責任，惟刑事責任之認定，並不因對方是否與有過失
    ，得以免除被告之過失責任；易言之，被害人就車禍之發生
    與有過失之有無或情節之輕重，至多僅係量刑時之參酌事由
    或於民事損害賠償時過失比例認定之問題，並不影響被告刑
    事責任之成立與否。
(四)綜上，本件事證明確，被告上揭犯行堪以認定，應依法論科
    。
三、論罪科刑
(一)核被告所為，係犯刑法第276條之過失致人於死罪。被告於
    肇事後，在有偵查犯罪職務之機關或公務員發覺其為犯罪人
    前，即向到場處理本件道路交通事故之高雄市政府警察局左
    營交通分隊警員供承其肇事犯罪等情，有高雄市政府警察局
    道路交通事故肇事人自首情形紀錄表在卷可參（見警卷第51
    頁），其並接受裁判，核與刑法自首之規定相符，爰依刑法
    第62條前段之規定減輕其刑。
(二)爰審酌被告因輕忽行車規則貿然超速行駛，肇生本件車禍事
    故，造成被害人生命喪失之無可回復結果，使被害人家屬頓
    時失去至親，受有精神上痛苦甚鉅，所為實屬不該，惟念及
    被告犯後坦承犯行，於本院審理期間與被害人家屬達成調解
    ，並按期依調解內容履行，有本院調解簡要紀錄、調解筆錄
    、本院辦理刑事案件電話記錄查詢表（見院卷第103至108、
    131頁）在卷可憑，堪認其肇事後容有悔意，並已盡力彌補
    被害人家屬所受損害及傷慟之犯後態度；兼衡被告超速行駛
    之過失態樣及程度，屬於肇事次因，而被害人未依規定兩段
    式左轉，則係肇事主因，有前引之鑑定意見書在卷可按；暨
    其自陳教育程度為高職畢業、從事裝潢工作、日薪新臺幣1,
    300元、經濟狀況勉持、需扶養女友及4名子女、有中低收入
    戶身分（見院卷第189頁）等一切情狀，量處如主文所示之
    刑，並諭知易科罰金之折算標準。
(三)至被害人家屬雖於調解時同意對被告為附條件緩刑之宣告，
    惟按緩刑係以未曾因故意犯罪受有期徒刑以上刑之宣告，或
    前因故意犯罪受有期徒刑以上刑之宣告，執行完畢或赦免後
    ，5年以內未曾因故意犯罪受有期徒刑以上刑之宣告為要件
    ，刑法第74條第1項定有明文。查被告前因妨害性自主等案
    件，經臺灣高雄地方法院（下稱高雄地院）以99年度訴字第
    1398號判決判處應執行有期徒刑2年，緩刑5年確定，嗣經同
    法院以103年度撤緩更一字第2號裁定撤銷緩刑（下稱甲案）
    ；復因妨害性自主等案件，經高雄地院以102年度侵訴字第9
    9號判決判處有期徒刑1年6月、1年（3罪），上訴後迭經臺
    灣高等法院高雄分院（下稱高雄高分院）以103年度侵上訴
    字第34號、最高法院以103年度台上字第2579號判決駁回上
    訴確定，又因性侵害犯罪防治法案件，經高雄地院以103年
    度簡字第219號判決判處有期徒刑2月確定，上開5罪經高雄
    高分院以103年度聲字第1250號裁定應執行有期徒刑4年2月
    確定（下稱乙案），甲、乙案接續執行，於106年7月20日縮
    短刑期假釋出監，所餘刑期付保護管束，至108年10月24日
    保護管束期滿，假釋未經撤銷視為執行完畢等情，有臺灣高
    等法院被告前案紀錄表在卷可查（見院卷第191至197頁），
    揆諸前揭說明，本案自不符合緩刑條件而不得宣告緩刑，附
    此說明。
據上論斷，應依刑事訴訟法第273條之1第1項、第299條第1項前
段，判決如主文。
本案經檢察官戊○○提起公訴，檢察官甲○○到庭執行職務。
中　　華　　民　　國　　111 　年　　6 　　月　　28　　日
                  刑事第四庭    法　官  馮君傑
以上正本證明與原本無異。
如不服本判決應於收受判決後20日內向本院提出上訴書狀，並應
敘述具體理由。其未敘述上訴理由者，應於上訴期間屆滿後20 
日內向本院補提理由書 (均須按他造當事人之人數附繕本)「切
勿逕送上級法院」。
中　　華　　民　　國　　111 　年　　6 　　月　　28　　日
                                書記官  謝怡貞
附錄本案論罪科刑法條：
中華民國刑法第276條
因過失致人於死者，處 5 年以下有期徒刑、拘役或 50 萬元以
下罰金。